【裁判字號】    98,易,814
【裁判日期】    981015
【裁判案由】    妨害公務
【裁判全文】
臺灣桃園地方法院刑事判決               98年度易字第814號
公  訴  人  臺灣桃園地方法院檢察署檢察官
被      告  甲○○
上列被告因妨害公務案件，經檢察官提起公訴（98年度偵字第3205號）
，本院判決如下：
    主  文
甲○○對於公務員依法執行職務時，施強暴，處拘役伍拾日，如
易科罰金，以新臺幣壹仟元折算壹日。
    事  實
一、甲○○於民國98年1月21日下午7時許，騎乘車號TP5-113號
    輕型機車，沿桃園縣中壢市○○路往桃園方向行駛，迄於同
    日下午7時10分許，途經該縣市○○路○段與成功路之路口前
    時，適有桃園縣政府警察局中壢分局內壢派出所巡佐陳宗淦
    及警員邱垂政在執行取締酒醉駕車勤務，陳宗淦及邱垂政因
    見甲○○於騎車時有搖晃、臉部通紅之情形，遂立即鳴警笛
    ，示意甲○○停車受檢; 詎料其竟拒絕臨檢加速駛離，陳宗
    淦及邱垂政見狀即騎乘警用機車鳴笛追捕，而甲○○沿同縣
    市○○路之騎樓、福德路、興農路逃逸，直至駛至興農路13
    6號（起訴書誤載為163號）前時，甲○○騎車不慎自行滑倒
    在地始停止，陳宗淦及邱垂政乃趨前質問為何逃逸，且因甲
    ○○滿身酒氣，陳宗淦及邱垂政並要求甲○○出示證件及接
    受實施呼氣所含酒精濃度測試，惟甲○○竟基於妨害公務之
    犯意，於陳宗淦及邱垂政依法執行職務時，當場拒絕受檢，
    並出手推擠陳宗淦及邱垂政，且發生拉扯，以此方式施強暴
    於陳宗淦及邱垂政，致邱垂政受有手表淺損傷之傷害（傷害
    部分未據告訴），嗣為警當場逮獲。
二、案經桃園縣政府警察局中壢分局報請臺灣桃園地方法院檢察
    署檢察官偵查起訴。
    理  由
壹、程序部分
一、本案被告甲○○所犯之罪係屬刑事訴訟法第376條第1款之犯
    最重本刑為3 年以下有期徒刑、拘役或專科罰金之罪，爰依
    刑事訴訟法第284 條之1 規定獨任進行審判程序，先予敘明
    。
二、證據能力部分：
  (一)按被告以外之人，於審判外之言詞或書面陳述，除法律有規
    定者外，不得作為證據。刑事訴訟法第159 條第1 項定有明
    文。被告以外之人（包括證人、鑑定人、告訴人、被害人及
    共同被告等）於審判外之言詞或書面陳述，即所謂傳聞證據
    。由於傳聞證據有悖法院直接審理及言詞審理之精神，妨礙
    當事人之反對詰問權，影響程序正義之實現，除法律有規定
    （例如同法第159 條第2 項、同法第159 條之1 至之5 、同
    法第206 條等）外，原則不具證據能力。查證人廖偉翔、陳
    志凌、陳宗淦及邱垂政於警詢之陳述，屬於被告以外之人於
    審判外之言詞陳述，而被告對其等之證述均表示有意見或不
    同意引為證據使用，本院既查無上開例外得以之作為證據之
    各種情形，因此認定上開證人廖偉翔、陳志凌、陳宗淦及邱
    垂政於警詢所為之陳述，應無證據能力。
  (二)又按被告以外之人於偵查中向檢察官所為之陳述，除顯有不
    可信之情況外，得為證據。刑事訴訟法第159 條之1 第2 項
    亦有明文。本件證人廖偉翔、陳志凌、陳宗淦及邱垂政於偵
    查中所為之陳述，係經檢察官諭知證人有具結之義務及偽證
    之處罰並命朗讀結文具結擔保其證言之真實性後，以證人身
    份，於檢察官面前完整、連續陳述其親身經歷，且查無證據
    顯示係遭受強暴、脅迫、詐欺、利誘等外力干擾情形，或在
    影響其心理狀況致妨礙其自由陳述等顯不可信之情況，而被
    告復未能提出上開證人在偵查中所述有何其他顯不可信之情
    況，引用上開證人於檢察官面前所為陳述作為證據應屬適當
    ，依刑事訴訟法第159 條之1 第2項 之規定，應具證據能力
    。
貳、實體部分：
一、訊據被告甲○○矢口否認有何妨害公務之犯行，辯稱：我否
    認犯行，我沒有推警察，是警察從我背後拍我，我嚇到才跑
    ，我當時沒有看到警察有穿制服，也沒有聽到鳴笛聲，是我
    滑倒後，警員才鳴警笛的，我跌倒後起來才知道對方是警察
    ，我滿臉通紅是因為吃檳榔等語。經查：
  (一)證人陳宗淦、邱垂政於偵查中及本院審理時均結證稱：98年
    1 月21日下午6 時至8 時間，我們一起執行取締酒駕的勤務
    ，我們於當日下午7 時10分許，在中壢市○○路與成功路口
    ，發現有一個人騎一台機車，那個人臉上通紅，然後我們就
    將機車上的警報器開啟，示意他停在路邊接受檢查，結果他
    不依指示，反而加速，我們延著中華路追車，然後他從中華
    路的騎樓騎往中壢市○○街的菜市場，再沿福德路、興農路
    走，後來他在興農路163 號（應係136 號之誤）前，因車速
    過快滑倒，我們攔下他，問他為什麼要跑，且發現他滿臉通
    紅，都是酒氣，就請他出示證件並配合實施酒測，但是他都
    不配合，反而出手推擠我們，我們接著拿出酒測器，他也不
    願配合，反而說他沒有騎車，只有走路，我們執勤時是穿制
    服，而且一人騎一台警用機車，甲○○推擠我們，他手部拉
    扯邱垂政的右手虎口上方，導致邱垂政受傷，我們是請巡邏
    網過來支援，才把被告制伏等語明確，並有衛生署桃園醫院
    98 年1月21日出具之診斷證明書1 份、桃園縣政府警察局舉
    發違反道路交通管理事件通知單1 紙等附卷可稽。足認被告
    確有於員警即證人陳宗淦及邱垂政執行酒測勤務時，與其等
    2 人發生拉扯推擠，妨害證人陳宗淦及邱垂政依法執行職務
    ，並致使邱垂政受有傷害等情無訛。參以證人陳宗淦及邱垂
    政係依法執行職務之員警，與被告並無何仇隙，且其等於偵
    查中及本院審理時之證述均經具結，若有虛偽，尚須負偽證
    罪責，其等顯無必要僅為執行酒測勤務遭阻，即甘冒涉犯偽
    證罪責之危險而構陷被告於罪，此益徵證人陳宗淦及邱垂政
    所證，應係屬實。是被告辯稱：我當時沒有看到警察有穿制
    服，也沒有聽到鳴笛聲，是我滑倒後，警員才鳴警笛的，我
    跌倒後起來才知道對方是警察，我滿臉通紅是因為吃檳榔，
    我並未推擠員警云云，顯屬不實，不足採信。
  (二)本件警員即證人陳宗淦及邱垂政當日確係穿著制服並騎用警
    用機車執行勤務，且自中華路1 段開始攔停被告時起，即已
    開啟警笛警示被告，而被告當時滿臉通紅，且疑似有酒後駕
    車之狀況等情，業據證人陳志凌於偵查中證述：98年1 月21
    日下午7 時許，我在桃園縣中壢市○○路1 段176 號上班時
    ，有聽到警察鳴笛在追人，我聽到聲音就湊到窗戶那邊看，
    有看到一台橘色機車騎很快閃過去，接著就有2 台警用機車
    追過去，警察穿著制服騎著警用機車，有開警笛聲等語，及
    證人廖偉翔於偵查中證稱：98年1 月21日下午7 時左右的用
    餐時間，我在桃園中壢市○○路135 號聽到警車的鳴笛聲，
    由遠至近越來越大聲，我就出來看看發生了什麼事，看到一
    台橘白色相間的機車，停車停在興農路136 至138 號的地方
    ，兩台警車尾隨在他後面停了下來，警員下車後跟該機車騎
    士交談了一陣子後，後來警員就出手制服該名機車騎士，該
    名機車騎士有戴紅色的安全帽，我在警局做筆錄時，有看到
    該名機車騎士大聲的高喊：「我沒有騎車啦！」，看他的臉
    非常的通紅，以及他的語氣與語調，我揣測他應該有喝酒等
    語明確，則依證人陳志凌、廖偉翔證述之情詞觀之，足認被
    告對於當時證人陳宗淦及邱垂政係正在執行勤務之員警一情
    ，應甚知悉。
  (三)綜上所述，證人陳宗淦及邱垂政於當日既係著制服及騎乘警
    用機車，並沿路鳴警笛示警，被告顯不可能不知悉證人陳宗
    淦及邱垂政係執行勤務之員警，然被告甲○○竟於員警追至
    後，欲對之施以酒精濃度測試時，當場拒絕並施以強暴，並
    致使證人邱垂政受有傷害，被告妨害公務犯行，至堪認定。
    是被告執前詞所辯，顯係事後卸責之詞，均非可採。本件事
    證明確，被告犯行堪以認定。
二、核被告甲○○所為，係犯刑法第135條第1項對於公務員依法
    執行職務時施強暴罪。本件被告騎車滑倒之地點應係興農路
    136 號前，公訴意旨誤載為興農路163 號，此業經證人廖偉
    翔於偵查中證述明確，並有前揭桃園縣政府警察局舉發違反
    道路交通管理事件通知單1 紙所載之違規地點可佐，應予更
    正，併此敘明。爰審酌被告為規避酒測，率而對依法執行職
    務之員警陳宗淦及邱垂政施強暴，顯有不該，影響國家公權
    力之運作，然本件證人邱垂政身體所受傷害尚屬輕微，並兼
    衡其犯罪之動機、手段、品行、生活狀況、智識程度、犯罪
    所生危害等一切情狀，量處如主文所示之刑，並諭知易科罰
    金之折算標準；至公訴人具體求處有期徒刑2 月乙節，本院
    認以量處如主文所示之刑為適當，其求刑尚嫌過重，附此敘
    明。
據上論斷，應依刑事訴訟法第284 條之1 、第299 條第1 項前段
，刑法第135 條第1 項、第41條第1 項前段，刑法施行法第1 條
之1 第1 項、第2 項前段，判決如主文。
本案經檢察官蔡正傑到庭執行職務。
中    華    民    國    98    年    10    月    15    日
                  刑事第七庭    法  官    蔡世芳
如不服本判決，應於判決送達後10日內向本院提出上訴書狀（應
附繕本），並應敘述具體理由，其未敘述上訴理由者，應於上訴
期間屆滿後20日向本院內補提理由書，上訴於臺灣高等法院。
以上正本證明與原本無異。
                                 書記官    張尹嫚
中    華    民    國    98    年    10    月    15    日


司法院資訊處製作；財團法人民間司法改革基金會備份。
